臺灣高等法院刑事裁定
111年度抗字第1393號
抗  告  人  
即 受 刑人  楊銘程


上列抗告人即受刑人因聲請撤銷緩刑案件，不服臺灣士林地方法
院111年度撤緩字第77號，中華民國111年8月23日裁定，提起抗
告，本院裁定如下：
    主  文
原裁定撤銷，發回臺灣士林地方法院。
    理  由
一、原裁定意旨略以：抗告人即受刑人楊銘程因違反商業會計法
    等案件，經臺灣新北地方法院以109年度簡字第5429號判決
    ，判處有期徒刑5月，如易科罰金以新臺幣（下同）1千元折
    算1日，緩刑2年，緩刑期間付保護管束，並應向指定之政府
    機關、政府機構、行政法人、社區或其他符合目的之機構或
    團體，提供100小時之義務勞務，於民國109年10月7日確定
    ，緩刑期間為109年10月7日至111年3月31日，抗告人僅於11
    0年2月22日、110年10月25日、110年10月26日履行義務勞務
    共計10小時，臺灣士林地方檢察署觀護人室多次通知、催促
    抗告人履行剩餘義務勞務90小時均未果，於111年3月10日以
    電話語音留言通知抗告人，應於111年3月31日前完成，以免
    影響其緩刑，迄至111年3月31日止，均未再履行義務勞務，
    抗告人確實有未積極履行之情形，足認其違反緩刑條件之情
    節重大，原宣告之緩刑已難收預期效果，爰依檢察官之聲請
    ，依刑法第75條之1第1項第4款之規定，裁定撤銷抗告人之
    緩刑宣告等語。
二、抗告意旨略以：抗告人因父親年邁，患有怕金森領有殘障手
    冊，需要抗告人親自照顧，抗告人本身亦患有嚴重疾病，無
    法執行義務勞務，並非故意不前往執行，請給予抗告人再次
    機會等語。　　
三、按緩刑宣告，得斟酌情形，命犯罪行為人向指定之政府機關
    、政府機構、行政法人、社區或其他符合公益目的之機構或
    團體，提供40小時以上240小時以下之義務勞務；受緩刑之
    宣告而有違反第74條第2項第1至8款所定負擔情節重大者，
    足認原宣告之緩刑難收其預期效果，而有執行刑罰之必要者
    ，得撤銷其宣告，刑法第74條第2項第5款、第75條之1第1項
    第4款分別定有明文。次按緩刑制度係為促使惡性輕微之被
    告或偶發犯、初犯改過自新而設，以促其遷善，復歸社會正
    途；緩刑宣告得以附條件方式為之，亦係基於個別預防與分
    配正義，俾確保犯罪行為人自新及適度填補其犯罪所生之損
    害為目的，然犯罪行為人經宣告緩刑後，若有具體事證足認
    其並不因此有改過遷善之意，自不宜給予緩刑之寬典，故而
    設有撤銷緩刑宣告制度；考諸刑法第75條之1之增訂理由，
    所謂「情節重大」，係指受刑人顯有履行負擔之可能而隱匿
    或處分其財產、故意不履行、無正當事由拒絕履行或顯有逃
    匿之虞等情事而言，亦即應從受刑人是否自始真心願意接受
    緩刑所附帶之條件、於緩刑期間是否已誠摯盡力履行條件、
    是否有生活或經濟上突發狀況致無履行負擔之可能、抑或有
    履行可能卻故意不履行、無正當事由拒絕履行或顯有逃避履
    行之虞等節，依比例原則加以衡量；且該條採裁量撤銷主義
    ，賦與法院裁量撤銷與否之權限，於第1項規定以「足認原
    宣告之緩刑難收其預期效果，而有執行刑罰之必要」為實質
    要件，供作審認之標準。亦即於上揭「得」撤銷緩刑之情形
    ，應本於合目的性之裁量，縱受刑人有違反刑法第74 條第2
    項第1至8款所定之負擔，仍應審酌受刑人於緩刑期間內違反
    上開負擔之情節是否重大，是否已難收其預期之效果，而確
    有執行刑罰之必要，此與刑法第75條第1項所定2 款要件有
    一具備，即毋庸再行審酌其他情狀，應逕予撤銷緩刑之情形
    完全不同。故於違反刑法第74條第2項第1至8款所定負擔之
    情形，並非一律撤銷其緩刑宣告，應斟酌原宣告之緩刑是否
    難收預期效果，而有執行刑罰之必要，再決定是否撤銷緩刑
    之宣告。
四、經查：
　　㈠抗告人因違反商業會計法等案件，經臺灣新北地方法院以1
      09年度簡字第5429號判決，判處應執行有期徒刑5月，如
      易科罰金，以1千元折算1日，緩刑2年，緩刑期間付保護
      管束，並應向指定之政府機關、政府機構、行政法人、社
      區或其他符合目的之機構或團體，提供100小時之義務勞
      務，於109年10月7日確定，緩刑期間為109年10月7日至11
      1年10月6日止，臺灣士林地方檢察署通知抗告人應自109
      年10月7日起至111年3月31日止，履行義務勞務100小時，
      抗告人僅分別於110年2月22日、110年10月25日、110年10
      月26日，履行義務勞務共計10小時，臺灣士林地方檢察署
      觀護人室多次通知、催促抗告人履行剩餘義務勞務90小時
      未果，於111年3月10日，以電話語音留言通知抗告人，應
      於111年3月31日前完成，以免影響其緩刑，迄至111年3月
      31日止，均未再履行義務勞務，以上各情，有該案判決書
      、臺灣士林地方檢察署檢察官執行附條件緩刑案件通知書
      、臺灣士林地方檢察署辦理社會勞動暨社區處遇義務勞務
      工作日誌、臺灣士林地方檢察署送達證書、111年3月10日
      觀護輔導紀要等件附卷可稽（見臺灣士林地方檢察署110
      年度執護勞助字第6號觀護卷宗）。
　　㈡抗告人固有上開受緩刑宣告，未依規定於履行期間內完成1
      00小時義務勞務而違反上開緩刑宣告所定負擔之情形，然
      按上說明，仍應審酌抗告人是否故為不履行而符合情節重
      大之情事。查，抗告人就此未能履行之緣由，已於原審調
      查時陳明：我去了3次，總共履行10個小時，因為我身體
      不適，清潔隊隊長叫我不要再來，我有跟地檢署觀護人講
      ，但觀護人叫我還是要去，但我就沒辦法做，清潔隊隊長
      說我做會出事，因為我貧血太嚴重，走幾步路或爬樓梯就
      快暈倒，上次挖水溝，水溝水噴到身體，我身體就很癢，
      清潔隊隊長就叫我不要再來，我每個月都有去觀護人那邊
      報到，是我沒辦法做，不是不做等語，即表明是因為一己
      疾病因素，並非故為不履行上開義務勞務。抗告人並提出
      其振興醫療財團法人振興醫院之診斷證明書，經診斷為貧
      血，葉酸缺乏，第二型糖尿病，因嚴重貧血，目前無法從
      事一般勞動工作，待貧血解決後，才能恢復勞動工作等語
      ，亦與抗告人上開所陳之情況相符。若確屬實情，能否謂
      抗告人有故意不履行、無正當事由拒絕履行而情節重大之
      情事？原裁定就上開有利於抗告人之事項，未於理由中予
      以說明，逕以抗告人並未提出無法履行義務勞務之就醫證
      明、具體事證為由，遽認抗告人有未積極履行之情形，難
      認允當。再者，抗告人表明上開履行期間，其曾向執行之
      清潔隊長反應，清潔隊長亦認為其身體狀況不適於義務勞
      動，抗告人並有遵期向觀護人報到，此等抗告人是否無正
      當理由不履行負擔之情況，均可向執行機關查明，並非難
      以調查之事項，原裁定就此未予調查，即逕認抗告人有未
      積極履行而情節重大，亦嫌速斷。
　　㈣綜上所述，抗告人雖有受緩刑宣告，未依規定於履行期間
      內完成100小時義務勞務而違反上開緩刑宣告所定負擔之
      情形，然是否足認抗告人是故為不履行而情節重大，且有
      撤銷緩刑之必要，均非無再予研求之餘地。抗告人執此提
      起抗告，非全無理由，應由本院將原裁定予以撤銷，為兼
      顧聲請人及抗告人之審級利益，爰發回原審法院，另為妥
      適之處理。　
據上論斷，依刑事訴訟法第413條，裁定如主文。　　　　　　
中　　華　　民　　國　　111 　年　　9 　　月　　19　　日
                  刑事第二十一庭審判長法　官  林怡秀
                                      法　官  楊志雄
                                      法　官  許泰誠
以上正本證明與原本無異。
不得再抗告。
                                      書記官  朱子勻
中　　華　　民　　國　　111 　年　　9 　　月　　19　　日